臺灣高雄地方法院刑事判決　　 　　　 94年度易字第819號
公　訴　人　臺灣高雄地方法院檢察署檢察官
被　　　告　甲○○　男　33歲.
　　　　　　　　　　　0樓
上列被告因違反動產擔保交易法案件，經檢察官聲請以簡易判決
處刑（93年度偵緝字第2167號），本院認不宜以簡易判決處刑，
改依通常程序審理，判決如下：
    主  文
本件免訴。
    理  由
一、公訴意旨略以：被告甲○○前為動產擔保交易之債務人，因
    僅付款至民國92年3 、4 月間某日，又擅自遷移標的物，因
    而違反動產擔保交易法案件，經本院於93年3 月25日，以93
    年度簡字第1373號判處有期徒刑4 月，緩刑2 年確定。竟又
    於92年2 月25日，以其向許居銓購買之車號DQ-2805 號自用
    小客車，藉動產擔保交易法所定之動產抵押方式，向裕融企
    業股份有限公司辦理汽車貸款新臺幣（下同）37萬9392元，
    並經易銘德在場予以對保，為動產擔保交易之債務人，約定
    共分36期支付，每期支付7904元，該自用小客車存放地點為
    高雄縣大寮鄉○○村○○路10 3之10號10樓之被告住處。於
    付清價款前，被告僅得依約占有使用，不得任意遷移、出賣
    、出質、移轉、抵押或為其他處分。詎被告取得上開貸款後
    ，竟僅繳付2 期款項，自92年5 月25日起即未繳付欠款，且
    意圖為自己不法之利益，於不詳時間，將上開自用小客車遷
    移他處，致裕融企業股份有限公司追索無著受有損害，因認
    被告涉犯動產擔保交易法第38條之意圖不法利益，將標的物
    遷移，致生損害於債權人罪嫌。
二、按案件曾經判決確定者，應諭知免訴之判決，並得不經言詞
    辯論為之，刑事訴訟法第302條第 1款、第307條分別定有明
    文。此項訴訟法上所稱之一事不再理之原則，關於實質上一
    罪或裁判上一罪，均有其適用；連續犯、牽連犯均屬裁判上
    一罪，常業犯則係實質上一罪，連續犯之一部分行為、牽連
    犯之方法或結果之犯罪行為，業經判決確定，或常業犯之一
    部份犯罪事實曾經判決確定，其效力當然及於全部，倘檢察
    官復就連續犯之部分行為、牽連犯之方法或結果行為，或將
    常業犯之其他部份犯罪事實，重行起訴，均應諭知免訴之判
    決（最高法院著有60年臺非字第77號判例及91年度台上字第
    3386號判決可資參照）。次按判決應宣示之，但不經言詞辯
    論之判決，不在此限，刑事訴訟法第224 條第1 項定有明文
    。又裁判製作裁判書者，除有特別規定外，應以正本送達於
    當事人、代理人、辯護人及其他受裁判之人，同法第227 條
    第1 項亦有明定。是裁判如經宣示者，於宣示時對外發生效
    力；如未經宣示、公告時，則於該裁判送達於當事人、代理
    人、辯護人或其他受裁判之人時，始對外發生裁判之效力。
    而經宣示之判決，於最後審理事實法院宣示判決後始行發生
    之事實，既非該法院所得審判，即為該案判決之既判力所不
    及，其既判力對於時間效力之範圍，固應以最後審理事實法
    院之宣示判決日為判斷之標準，因而經宣示得上訴於高等法
    院之第一審刑事判決，如未據上訴，其既判力之時點，固應
    至宣判之日。惟若第一審之判決，因未經言詞辯論，而未宣
    示及對外公告，嗣該判決送達後，因未上訴而確定，該判決
    因未經宣示及公告，應以其正本最先送達於當事人之時，對
    外發生效力，而以之為該判決確定既判力範圍之時點（最高
    法院90年度台非字第243 號判決可資參照）。
三、經查：被告甲○○前於90年7 月9 日，以動產擔保交易附條
    件買賣之方式，向友邦資融股份有限公司購買7M-8037 號自
    用小客車，約定總價金64萬元，分60期給付，每月1 期，每
    期付款15734 元，標的物存放地點為高雄縣大寮鄉○○村○
    ○路103 之10號10樓，詎被告在僅付款20期後，即拒不付款
    ，且意圖為自己不法之利益，於92年3 、4 月某日，將上開
    自小客車遷移他處，因而犯動產擔保交易法第38條之意圖不
    法利益，將標的物遷移，致生損害於債權人罪，嗣經本院於
    93 年3月25日，以93年度簡字第1373號判決，判處有期徒刑
    4 月，緩刑2 年，該判決書因未經宣示，故於93年4 月1 日
    送達於被告而發生效力（檢察官則於93年4 月12日收受判決
    ），並於93年4 月22日確定，此業經本院調閱上開93年度簡
    字第1373號案卷核閱無誤，並有臺灣高等法院被告前案紀錄
    表及本院被告院內索引紀錄卡各1 份在卷可按。則檢察官聲
    請簡易判決處刑所認定之被告涉犯本案犯罪事實，與被告前
    開判決確定之犯罪事實，均為動產擔保交易法第38條之意圖
    不法利益，將標的物遷移，致生損害於債權人罪，而本案之
    犯罪時間，復係在前開判決已判決確定之犯罪事實後約2 、
    3 月，且犯罪處均在同一地點（即被告上開住所），手法相
    同，時間緊接，觸犯構成要件同一之罪名，顯係基於概括之
    犯意反覆為之，而有裁判上一罪之連續犯關係，是本案之犯
    罪事實，自為上開確定判決既判力所及。揆諸前揭說明，爰
    不經言詞辯論，逕為諭知免訴之判決。
據上論結，應依刑事訴訟法第452條、第302條第1款、第307條判
決如主文。
中　　華　　民　　國　　94　　年　　5 　　月　　17　　日
                  刑事第六庭    審判長法　官 蔡國卿
                                      法  官 林俊寬
                                      法  官 陳君杰
以上正本證明與原本無異。
如不服本判決，應於判決送達後10日內，向本院提出上訴狀。
中　　華　　民　　國　　94　　年　　5 　　月　　17　　日
                                      書記官 陳昱良
